【裁判字號】    98,交聲,1594
【裁判日期】    981231
【裁判案由】    聲明異議
【裁判全文】
臺灣彰化地方法院交通事件裁定       98年度交聲字第1594號
原處分機關  交通部公路總局臺中區監理所彰化監理站
異  議  人
即受處分人  乙○○
上列受處分人因違反道路交通管理處罰條例案件，對於交通部公
路總局臺中區監理所彰化監理站民國98年11月6日所為之處分（
彰監四字第裁64-I00000000號裁決書），聲明異議，本院裁定如
下：
    主  文
原處分撤銷。
乙○○不罰。
    理  由
一、按法院受理交通事件，準用刑事訴訟法之規定，道路交通管
    理處罰條例第89條前段定有明文；又刑事訴訟法第154條第2
    項規定：犯罪事實應依證據認定之，無證據不得認定犯罪事
    實；再依最高法院民國76年台上字第4986號判例意旨：認定
    犯罪事實所憑之證據，雖不以直接證據為限，間接證據亦包
    括在內。然而無論直接證據或間接證據，其得為訴訟上之證
    明者，須於通常一般之人均不致有所懷疑，而得確信其為真
    實之程度者，始得據為有罪之認定。倘其證明尚未達到此一
    程度，而有合理之懷疑存在，而無從使事實審法院得有罪之
    確信時，即應由法院為諭知被告無罪之判決。」所揭示刑事
    訴訟法上法院認定事實之最重要原則。於法院審理行為人違
    反道路交通管理處罰條例案件時，當有其適用。易言之，法
    院於審理行為人違反道路交通管理處罰條例案件，當踐行完
    畢調查證據程序後，為事實之認定時，如就原處分機關所認
    定之行為人違規事實仍有合理之訴訟上懷疑，而無法確信行
    為人確有該當於道路交通管理處罰條例各該處罰條文之構成
    要件事實時，此際即應依訴訟上之待證事實「倘有懷疑，則
    從被告之利益作解釋」之證據法則，作對受處分人有利之認
    定。
二、異議意旨略以：受處分人開車快到斑馬線時，見燈號為綠燈
    ，開到路口一半時，燈號就直接由綠燈轉為紅燈，卻沒有經
    過黃燈之警示階段，剛通過該路口後，見警察示意路邊停車
    ，並告知受處分人闖紅燈，當時即向警察質疑為何現場沒有
    閃黃燈，警員仍予以開單，為此受處分人深表不服，爰提出
    本件聲明異議。
三、受處分人於前揭時、地遭警以駕車闖紅燈為由開單舉發之事
    實，有舉發違反道路交通管理事件通知單在卷可參。惟受處
    分人堅詞否認有本件舉發單所之闖紅燈行為，並稱伊行駛至
    斑馬線時，燈號為綠燈，開到路口一半時，就直接轉為紅燈
    ，未經黃燈警示階段等情，經本件證人即舉發員警甲○○於
    98年12月15日本院調查時到庭結證稱：當時是發現一部自小
    客車GU-5992 號闖紅燈，才會開單告發，一般闖黃燈是不會
    告發等語，然經本院當庭勘驗受處分人所提出事後拍攝之錄
    影光碟結果，查知該處違規路口之號誌確係由綠燈直接轉換
    為紅燈，黃燈未曾亮起，但轉換期間有1 、2 秒處於沒有任
    何號誌亮起之狀態。而證人甲○○觀看錄影光碟後，則陳稱
    ：「這件交通舉發單，我是覺得號誌可能有問題，從我的方
    向看是沒有問題，但從受處分人的方向看可能是沒有黃燈」
    等語，益徵受處分人上開所辯並非無憑。由上可知，受處分
    人行駛至路口時之號誌應係綠燈即將轉為黃燈之際或已轉為
    黃燈，惟因圓形黃燈號誌故障未亮燈，致受處分人以為尚在
    綠燈之狀態，故在通過停止線後繼續往前行駛欲通過交叉路
    口。雖其後行駛至斑馬線時號誌瞬間變換為紅燈，惟因先前
    圓形黃燈或因故障尚未亮起，致受處分人基於綠燈通行之認
    知而通過路口，故對隨後即瞬間變化為圓形紅燈，應非受處
    分人所能預見，是自難認受處分人有闖紅燈之故意或過失。
    本件舉發員警既自承對於本件舉發之正確性有所懷疑，應認
    受處分人所辯，確屬有據，是依首揭說明，自應為受處分人
    有利之認定。
四、綜上，受處分人辯稱其主觀上無闖紅燈之認識，應屬可採。
    此外，復查無其他積極證據足以證明受處分人有原處分機關
    所認定前開違規行為之故意或過失，其違規事實顯難以證明
    。原處分機關未予詳查，遽對受處分人為前開裁決，即難認
    為允當，應認受處分人之異議為有理由，由本院將原處分撤
    銷，改諭知受處分人不罰，以資適法。
五、據上論斷，應依道路交通管理處罰條例第87條第2項，道路
    交通案件處理辦法第20條前段，裁定如主文。
中    華    民    國    98    年    12    月   31    日
                  交通法庭        法  官  黃玉齡
以上正本證明與原本無異。
如不服本裁定，應於裁定送達後5日內向本院提出抗告狀 (須附
繕本 )。
中    華    民    國    98    年    12    月   31    日
                                  書記官  黃鏽金

司法院資訊處製作；財團法人民間司法改革基金會備份。
